臺灣彰化地方法院民事判決　99年度訴字第803號
原　　　告　王承文
訴訟代理人　鄭秀珠律師
複代理人　　陳明政
複代理人　　張喬茵
複代理人　　曹尚仁
被　　　告　王英雄
被　　　告　王鄭青蓮
被　　　告　王美雅
訴訟代理人　王張燕貴
受告知人　　彰化縣彰化區漁會
法定代理人　張平順
上列當事人間請求分割共有物事件，本院於民國100年3月18日言
詞辯論終結，判決如下：
    主      文
兩造共有坐落彰化縣和美鎮○○段一一二○地號、地目建、面積
參佰貳拾玖平方公尺之土地應予分割，其分割方法為：如附圖（
即彰化縣和美地政事務所民國一○○年一月二十五日一○○和土
測字第一二一號收件、複丈日期民國一○○年一月三十一日之土
地複丈成果圖）所示：編號甲部分、面積捌拾貳平方公尺土地，
分歸原告王承文取得；編號乙部分、面積捌拾貳平方公尺土地，
分歸被告王鄭青蓮取得；編號丙部分、面積捌拾參平方公尺土地
，分歸被告王英雄取得；編號丁部分、面積捌拾貳平方公尺土地
，分歸被告王美雅取得。
訴訟費用由兩造按如附表所示之應有部分比例負擔。
    事實及理由
一、本件被告王鄭青蓮經合法通知，未於言詞辯論期日到場，經
    核並無民事訴訟法第386條所列各款情形， 爰依原告之聲請
    ，就此部分由其一造辯論而為判決。
二、原告主張：
  (一)坐落彰化縣和美鎮○○段第1120地號土地（下稱系爭土地）
    ，地目為建地，面積為329平方公尺，為原告及被告等共四
    人持分共有，各共有人之應有部分如附表所示。
  (二)按各共有人得隨時請求分割共有物，但因物之使用目的不能
    分割或契約約訂有不分割之期限者，不在此限，民法第823
    條第1項定有明文。
  (三)系爭建地為兩造所共有，且無因使用目的不能分割或契約訂
    有不分割期限之情形，故原告應得請求分割。
  (四)又因本件土地上已有被告王英雄及王美雅所有建物，為使被
    告之建物盡量得以保留，並使原告得以使用土地，以維經濟
    ，請求依原告所提如彰化縣和美地政事務所民國100年1月25
    日100和土測字第121號收件、複丈日期民國100年1月31日之
    土地複丈成果圖（下稱附圖）所示之分割方案為分割。
  (五)被告王英雄之答辯內容乃被告王英雄、王美雅間之債權債務
    關係，與本件分割共有物無關，並非不能分割之理由。並聲
    明：(1)請准就兩造共有之系爭土地予以分割。(2)訴訟費用由
    被告等三人負擔。
三、被告方面之陳述：
  (一)被告王英雄陳述：被告王英雄不同意分割，因被告王美雅曾
    於民國94年 8月16日就坐落系爭土地上之彰化縣和美鎮○○
    ○路○段250號建物出具承諾書，其於該承諾書第三條承諾負
    擔房屋門牌和美鎮○○路 ○段250、252號二棟房間其二樓隔
    間費用，惟被告王美雅就此隔間之部分，至今未處裡，此外
    ，被告王美雅係繼承大哥取得和美鎮○○里○○路○段250號
    房屋之遺產，而大哥育有二男二女，何以由女兒繼承，其實
    是大嫂為逃避積欠之債務而為，其中尚有向被告王英雄借貸
    新臺幣（下同）205,000元， 共計積欠一百多萬元之債務，
    因此，系爭土地應俟被告王英雄、王美雅間之債務處理完畢
    後，再行分割。並聲明：(1)駁回原告之訴。(2)訴訟費用由原
    告負擔。(三)如受不利之判決，願供擔保請准宣告假執行。
  (二)被告王美雅陳述：同意分割，並同意原告所提之分割方案。
  (三)被告王鄭青蓮未於言詞辯論期日到場，亦未提出任何書狀作
    何聲明或陳述。
四、得心證之理由：
  (一)按各共有人，除法令另有規定外，得隨時請求分割共有物。
    又共有物之分割方法，不能協議決定者，法院得因任何共有
    人之聲請，命以原物分配於各共有人。民法第823條第1項前
    段及第824條第2項第1款分別定有明文。 本件原告主張系爭
    土地為兩造所共有，各共有人之應有部分詳如附表所示，並
    無因物之使用目的不能分割之情事，或契約訂有不分割之期
    限，兩造間就分割方法無法達成分割協議之事實，業據其提
    出系爭土地登記第二類謄本、地籍圖謄本等件在卷為憑，並
    為被告等所不爭執，原告之主張自堪信為真實。被告王英雄
    雖以前詞置辯，惟其迄未能舉證證明兩造間就系爭土地曾有
    「在被告王英雄與被告王美雅間之上開債權債務未處理完畢
    前不得分割」之約定，則被告王英雄之抗辯，即屬無據。從
    而，原告依據上開規定請求裁判分割系爭土地，洵屬正當，
    應予准許。
  (二)經查，本件系爭土地為呈西北向東南走向之長方形土地，屬
    彰化縣和美鎮都市計劃住宅區，西側鄰接彰化縣和美鎮○○
    路○段之和美鎮鎮○道路，南側緊臨七寮路， 北側及東側均
    為訴外人之土地，系爭土地由北而南依序為被告王英雄所建
    之未保存登記鐵皮造一層倉庫（該建物前曾由原告使用，目
    前無人使用）、被告王英雄所使用之門牌號碼彰化縣和美鎮
    ○○路○段252號加強磚造三層樓建物，及被告王美雅所使用
    之門牌號碼彰化縣和美鎮○○路○段250號加強磚造三層樓建
    物（各該三層樓建物已辦理保存登記）所占用等情，經本院
    會同彰化縣和美地政事務所測量人員勘驗現場明確，並有地
    籍圖謄本、彰化縣和美鎮都市計劃土地使用分區（或公共設
    施用地）證明書、同段1119地號土地登記第二類謄本、本院
    99年12月9日勘驗筆錄、 現場草圖及該地政事務所99年12月
    15日和地二字第0990008337號函覆之土地複丈成果圖在卷可
    稽，且為兩造所不爭執。本院審酌原告所提出如附圖所示之
    分割方案，各共有人所分得之土地坐落位置與系爭土地之使
    用現狀大致相符，且各共有人所分得之土地地形均屬方正，
    又均能與鄰近系爭土地西側之彰化縣和美鎮○○路 ○段之道
    路相連接，使用上均無不便，被告王美雅亦同意原告所提分
    割方案， 被告王英雄於99年12月9日勘驗期日表示「希望分
    割後之土地可以與被告王美雅相鄰」、又於100年3月18日最
    後言詞辯論期日表示「對於原告與被告王鄭青蓮所分得之位
    置沒有意見」，而被告王鄭青蓮復未表示反對原告所提分割
    方案，亦未提出其他分割方案，故本院審酌系爭土地之使用
    現狀、利用價值、顧及均衡原則、兩造之應有部分比例、共
    有人之意願、分割後之整體形狀、對外通行需求暨經濟效益
    等一切情狀，認採取原告所主張如附圖所示之分割方法予以
    分割，尚屬適當、公允，爰諭知系爭土地之分割方法如主文
    第1項所示。
  (四)末按應有部分有抵押權或質權者，其權利不因共有物之分割
    而受影響。但有下列情形之一者，其權利移存於抵押人或出
    質人所分得之部分：一、權利人同意分割。二、權利人已參
    加共有物分割訴訟。三、權利人經共有人告知訴訟而未參加
    ，民法第824條之1第2項定有明文。 又訴訟之結果，於第三
    人有法律上利害關係者，法院得於第一審或第二審言詞辯論
    終結前相當時期，將訴訟事件及進行程度以書面通知該第三
    人。前項受通知人得於通知送達後五日內，為第242條第1項
    之請求。 第1項受通知人得依第58條規定參加訴訟者，準用
    前條之規定，民事訴訟法第67條之1亦有明文。查被告王美
    雅就系爭土地所有之應有部分4分之1，設定最高限額2,160,
    000元之抵押權予彰化縣彰化區漁會，本院依原告之聲請於
    訴訟中對抵押權人告知訴訟，受告知人未到庭參加訴訟，有
    本院送達證書附卷可佐，則依上開法條規定，受告知人於系
    爭土地上就被告王美雅所有應有部分4分之1所設定之抵押權
    ，應移存於抵押人即被告王美雅分割後所分得之部分，併予
    敘明。
五、訴訟費用負擔之依據：民事訴訟法第78條、第80條之1 、第
    85條第1項但書。
中    華    民    國   100    年    3     月    31    日

                        民事第二庭法  官  邱月嬌
以上正本係照原本作成。
如對本判決上訴，須於判決送達後20日內向本院提出上訴狀。如
委任律師提起上訴者，應一併繳納上訴審裁判費。
中    華    民    國   100    年    3     月    31    日
                                  書記官  林怡吟
       附    表：
       ┌──────────────────┐
       │  坐落彰化縣和美鎮○○段1120地號、  │
       │  地目建、面積329.00平方公尺土地    │
       ├────────┬─────────┤
       │ 共 有 人 姓 名 │  應  有  部  分  │
       ├────────┼─────────┤
       │   王  英  雄   │      4分之1      │
       ├────────┼─────────┤
       │  王 鄭 青 蓮   │      4分之1      │
       ├────────┼─────────┤
       │   王  承  文   │      4分之1      │
       ├────────┼─────────┤
       │   王  美  雅   │      4分之1      │
       └────────┴─────────┘